臺灣嘉義地方法院刑事判決　　　　　　100年度簡上緝字第1號
上　訴　人　臺灣嘉義地方法院檢察署檢察官
上　訴　人
即　被　告　李源煌
　　　　　　楊玉女
上二人共同
選任辯護人　劉意律師
上列上訴人因妨害名譽案件，不服本院95年度嘉簡字第15號中華
民國95年2 月27日第一審刑事簡易判決（聲請簡易判決處刑案號
：94年度發查偵字第138 號），提起上訴，本院管轄之第二審合
議庭認應適用通常程序自為第一審判決如下：
    主  文
原判決撤銷。
本件免訴。
    理  由
一、公訴意旨略以：被告李源煌與楊玉女為夫妻關係，其2 人與
    許文德因妨害性自主、通姦等刑事案件及民事損害賠償案件
    而互有嫌隙，心生宿怨。竟共同基於意圖散布於眾，而毀損
    許文德名譽之概括犯意聯絡，於民國93年10月28日，連續將
    如附件(一)、附件(二)等內容含有「生性好色的許文德得意忘形
    時在其電子郵件，自己揭露他多年來對眾多女人騙色誑淫之
    惡習及非人性的行為」之足以毀損許文德名譽之文件，傳真
    予郭健軍、江岩雄、黃敏宏等嘉義市之醫界人士。嗣經許文
    德發現，始知上情。因認被告李源煌、楊玉女2 人均涉犯刑
    法第310條第2項之加重誹謗罪嫌。
二、按案件時效已完成者，應諭知免訴之判決，並得不經言詞辯
    論為之，刑事訴訟法第302 條第2 款、第307 條分別定有明
    文。又按被告行為後，刑法業於94年2 月2 日經總統以華總
    一義字第09400014901 號令修正公布，並於95年7 月1 日施
    行。修正刑法第2 條、第80條、第83條等條文。按行為後法
    律有變更者，適用行為時之法律，但行為後之法律有利於行
    為人者，適用最有利於行為人之法律，修正後刑法第2 條第
    1 項定有明文。此條規定係規範行為後法律變更所生新舊法
    律比較適用之準據法，本身尚無新舊法比較之問題，於新法
    施行後，應一律適用新法第2 條第1 項之規定，為「從舊從
    輕」之比較。而刑法第80條第1 項修正提高追訴時效期間，
    該追訴時效期間之修正，應屬實體刑罰法律變更，依新修正
    刑法第2 條第1 項比較新舊法（95年5 月臺灣高等法院暨所
    屬法院因應新修正刑法施行座談會參照）。修正前刑法第80
    條第1 項第3 款規定：「追訴權，因左列期間內不行使而消
    滅：三、1 年以上3 年未滿有期徒刑者，5 年。」，而修正
    後刑法第80條第1 項第3 款規定：「追訴權，因下列期間內
    未起訴而消滅：三、犯最重本刑為1 年以上3 年未滿有期徒
    刑之罪者，10年。」故修正後刑法將追訴時效期間提高，使
    行為人得受追訴或處罰之期間加長，比較新舊法之規定，修
    正後之規定並非較有利於被告，依刑法第2 條第1 項之規定
    ，亦應適用行為時之法律，即應適用修正前刑法第80條第1
    項第3 款5 年時效之規定。則關於追訴權時效之停止進行，
    及其期間、計算，亦應一體適用修正前刑法第83條之規定。
三、次按案件經提起公訴或自訴，且在審判進行中，此時追訴權
    既無不行使之情形，自不發生時效進行之問題，業經大法官
    會議第138 號解釋闡釋在案。又追訴權之時效，如依法律之
    規定，偵查、起訴或審判之程序，不能開始或繼續時，停止
    其進行，其時效停止，自停止原因消滅之日起與停止前已經
    過之期間，一併計算，停止原因繼續存在之期間，如達於追
    訴權時效期間4 分之1 時，其停止原因視為消滅，修正前刑
    法第83條亦定有明文。另於偵查或審判中通緝被告，其追訴
    權之時效均應停止進行，則經司法院29年院字第1963號解釋
    甚詳。
四、經查，本件被告李源煌、楊玉女被訴於93年10月28日觸犯刑
    法第310 條第2 項之罪，其追訴權時效期間，依修正前刑法
    第80條第1 項第3 款規定為5 年，已如前述，又被告係經告
    訴人於94年1 月24日提起告訴繫屬於臺灣嘉義地方法院檢察
    署，有告訴狀上臺灣嘉義地方法院檢察署收文日期戳章可資
    佐證，被告2 人於94年12月12日經臺灣嘉義地方法院檢察署
    檢察官聲請簡易判決處刑後，經本院以95年度嘉簡字第15號
    刑事簡易判決判處各判處拘役30日，被告及檢察官均不服提
    起上訴，經本院以95年度簡上字第66號案件繫屬後，因被告
    2 人逃逸，經本院於95年6 月7 日以95年嘉院龍刑緝字第97
    號通緝書發布通緝在案，有通緝書1 份在卷可查，則依前揭
    說明，自檢察官於94年12月12日提起公訴起，迄本院於95年
    6 月7 日發布通緝日止（計有5 月25日），此期間不生時效
    進行之問題，再加計因被告通緝，致本案審判程序不能進行
    ，而停止追訴權時效進行所達上開追訴權時間之4 分之1 期
    間（即1 年3 月）後，本件追訴權時效應至100 年7 月23日
    完成，惟被告迄今仍未緝獲歸案，其所犯上開刑法第310 條
    第2 項之罪之追訴權自已因時效完成而消滅，爰不經言詞辯
    論，逕為免訴之諭知。
五、按地方法院對被告為簡易判決處刑後，經提起上訴，而地方
    法院合議庭認應為免訴判決之諭知者，依刑事訴訴法第455
    條之1 第3 項準用第369 條第2 項之規定意旨，應由該地方
    法院合議庭撤銷簡易庭之判決，改依第一審通常程序審判（
    最高法院91年度臺非字第21號判決意旨參照）。本件追訴權
    時效既已於100 年7 月23日完成，原審遽為被告有罪之判決
    ，尚有違誤，應由本院合議庭撤銷原判決，自為第一審免訴
    之判決。
六、依刑事訴訟法第452 條、第455 條之1 第1 項、第3 項、第
    369 條第1 項前段、第364 條、第302 條第2 款、第307 條
    ，判決如主文。
中    華    民    國  100     年    7     月    28    日
                  刑事第三庭    審判長法  官  陳仁智
                                      法  官  葉淑儀
                                      法  官  李秋瑩
以上正本證明與原本無異。
如不服本判決應於收受判決後10日內向本院提出上訴書狀，並應
敘述具體理由；其未敘述上訴理由者，應於上訴期間屆滿後20日
內向本院補提理由書（均須按他造當事人之人數附繕本）「切勿
逕送上級法院」。告訴人或被害人如對於本判決不服者，應具備
理由請求檢察官上訴，其上訴期間之計算係以檢察官收受判決正
本之日期為準。
中    華    民    國  100     年    7     月    28    日
                                      書記官  劉英芬